臺灣臺東地方法院刑事判決　　　　　　　 100年度訴字第69號
公　訴　人　臺灣臺東地方法院檢察署檢察官
被　　　告　溫一正
上列被告因施用毒品案件，經檢察官提起公訴(100年度毒偵字第
36號、第56號)，被告於本院準備程序中就被訴事實為有罪陳述
，經本院合議庭裁定由受命法官獨任進行簡式審判程序，並判決
如下：
    主  文
溫一正施用第一級毒品，累犯，處有期徒刑玖月；又施用第二級
毒品，累犯，處有期徒刑伍月。應執行有期徒刑壹年。
    事  實
一、溫一正前於民國92年間因施用毒品案件，經本院以92年度毒
    聲字第221號裁定送勒戒處所觀察、勒戒後，認無繼續施用
    毒品之傾向，於92年10月28日執行完畢釋放出所，並由臺灣
    臺東地方法院檢察署檢察官以92年毒偵字第229號為不起訴
    處分確定。復於前揭觀察、勒戒執行完畢出所後5年內之96
    年間因施用毒品案件，經本院以96年度訴字第244號判決分
    別判處有期徒刑8月、4月，應執行有期徒刑11月確定，入監
    服刑後於97年10月9日縮刑期滿執行完畢。又於99年間因施
    用毒品案件，經本院以99年度訴字第176號判決分別判處有
    期徒刑1年、7月，應執行有期徒刑1年6月確定。詎其仍未戒
    除毒癮，明知海洛因、甲基安非他命分別為毒品危害防制條
    例第2條第2項第1款、第2款所定之第1級及第2級毒品，均不
    得非法施用，竟基於施用第2級毒品甲基安非他命之犯意，
    於99年12月12日某時，在臺東縣臺東市○○○路182巷6號之
    居所內，施用第2級毒品甲基安非他命1次；復基於施用第1
    級毒品海洛因之犯意，於99年12月13日22時許，在同一居所
    內，以注射方式，施用海洛因1次。嗣溫一正因他案送監執
    行於99年12月14日14日40分許，為警在臺灣臺東地方法院檢
    察署法警室男廁採尿送驗鑑定，結果呈現甲基安非他命、嗎
    啡及可待因之陽性反應；另於同年月15日10時40分許，在法
    務部矯正署臺東監獄執行他案時，對溫一正採集尿液送鑑定
    後，結果亦呈現嗎啡陽性反應，始悉上情。
二、案經法務部矯正署臺東監獄及臺東縣警察局臺東分局報告臺
    灣臺東地方法院檢察署檢察官偵查起訴，並經本院改依簡式
    程序審理。
    理  由
一、本件被告溫一正所犯係死刑、無期徒刑或最輕本刑為3年以
    上有期徒刑或高等法院管轄第一審案件以外之罪，其於準備
    程序進行中，先就被訴事實為有罪之陳述，經本院告知簡式
    審判程序之旨，並聽取檢察官及被告之意見後，經合議庭裁
    定由受命法官獨任進行簡式審判程序，是依刑事訴訟法第27
    3條之2規定，本件之證據調查，不受同法第159條第1項、第
    161條之2、第161條之3、第163條之1及第164條至第170條規
    定之限制，合先敘明。
二、上揭犯罪事實，業據被告於警詢時、本院行準備程序及審理
    時坦承不諱，復有警卷所附臺東縣警察局臺東分局99年度偵
    辦毒品案件嫌疑尿液採集代碼對照表、慈濟大學濫用藥物檢
    驗中心檢驗總表(99年12月17日收件)各1份；偵卷所附法務
    部矯正署臺東監獄函及檢附之臺東地方法院檢察署檢察官執
    行指揮書影本、慈濟大學濫用藥物檢驗中心檢驗總表影本(1
    00年1月1日收件)、臺東監獄採尿檢驗登記簿影本各1份在卷
    可稽。再毒品施用後於施用者尿液中可檢出之最大時限，受
    施用劑量及頻率、施用方式、飲水量多寡、個人體質及其代
    謝情況、檢測方法靈敏度等因素影響，因個案而異，海洛因
    一般可檢出之最大時限，依文獻之記載約為施用後2至4日，
    甲基安非他命為1至5日，而海洛因服用後24小時內經由尿液
    排出量可達施用劑量之80%，甲基安非他命服用後24小時內
    則約有施用劑量之70%排泄於尿液中，此有行政院衛生署管
    制藥品管理局92年3月10日管檢字第0920001495號、97年12
    月31日管檢字第0970013096號函文可資參照，再海洛因施用
    入人體後，水解還原成嗎啡，再循嗎啡之代謝方式排出體外
    ，已據行政院衛生署藥物食品檢驗局(73)藥檢壹字第30221
    號函文說明綦詳，至尿液中是否含有海洛因、甲基安非他命
    或安非他命等反應，經以氣相層析質譜儀（GC／MS）分析方
    法進行確認檢驗，尿液檢體中濫用藥物或其代謝物之濃度高
    於或等於下列之濃度時，即可認定鴉片類或安非他命類之藥
    物存在：(一)嗎啡：300ng/mL；(二)安非他命：500ng/mL；
    (三)甲基安非他命：500ng/mL，且就尿液檢體中甲基安非他
    命之濃度高於500ng/mL時，其代謝物安非他命之濃度亦應同
    時等於或高於100ng/mL，方可判定為甲基安非他命陽性反應
    ，此觀前開檢驗報告說明甚詳，復依法務部法醫研究所93年
    10月13日法醫毒字第0930003574號函文所載，海洛因經人體
    代謝後，在尿液中不會代謝產生可待因，但非法濫用之海洛
    因毒品在製造過程中常含有少量雜質乙醯可待因，乙醯可待
    因經人體代謝後，在尿液中會產生可待因，且實務上國內查
    獲之海洛因毒品內常摻有各種不同之物質，如稀釋物澱粉、
    興奮劑、解熱鎮痛劑、抗組織胺藥、支氣管擴張劑等，甚至
    有摻入大量可待因之案例，因此非法施用海洛因毒品者，在
    尿液中可檢出較大量之嗎啡成分及較少量之可待因成分。從
    而，慈濟大學濫用藥物檢驗中心前揭檢驗總表之確認檢驗，
    乃係以氣相層析質譜儀法進行檢驗，為目前公認較為精細之
    檢驗方式，一般尚不致產生海洛因、安非他命或甲基安非他
    命之偽陽性反應，且就檢驗之檢體而言，係以分析物是否存
    在為準，分析結果等於或高於最低可檢濃度時，即稱之為陽
    性，是被告上開尿液檢體之確認結果(參警卷所附99年12月
    17日收件之慈濟大學濫用藥物檢驗中心檢驗總表)，檢出濃
    度各為嗎啡：28,215ng/mL，可待因：2,000ng/mL，甲基安
    非他命：2,505ng/mL，安非他命：470ng/mL，均高於該確認
    結果報告之最低可檢濃度，且嗎啡濃度遠高於可待因之濃度
    ，揆諸前揭說明，足認被告上開尿液中之海洛因代謝物嗎啡
    及甲基安非他命確呈陽性反應，要無疑義。綜上，足認被告
    自白其分別於事實欄所載時間、地點施用海洛因、甲基安非
    他命各1次之內容與事實相符，可以採信。本案事證明確，
    被告犯行堪予認定，應依法論科。
三、按施用第1、2級毒品為犯罪行為，毒品危害防制條例第10條
    定有處罰明文。故施用第1、2級毒品者，依前揭規定本應科
    以刑罰。惟基於刑事政策，對合於一定條件之施用者，則依
    同條例第20條、第23條之規定，施以觀察、勒戒及強制戒治
    之保安處分。又毒品危害防制條例於92年7月9日修正公布，
    自93年1月9日施行，其中第20條、第23條將施用毒品之刑事
    處遇程序區分為「初犯」、「5年內再犯」、「5年後再犯」
    。依其立法理由之說明：「初犯」，經觀察、勒戒或強制戒
    治，應為不起訴處分或不付審理之裁定；經觀察、勒戒或強
    制戒治執行完畢釋放後，「5年內再犯」者，因其再犯率甚
    高，原實施之觀察、勒戒及強制戒治既已無法收其實效，爰
    依法追訴或裁定交付審理。至於經觀察、勒戒或強制戒治執
    行完畢釋放，「5年後再犯」者，前所實施之觀察、勒戒或
    強制戒治已足以遮斷其施用毒品之毒癮，為期自新及協助其
    斷除毒癮，仍用「初犯」規定，先經觀察、勒戒或強制戒治
    之程序。從而，依修正後之規定，祇於「初犯」及「5年後
    再犯」2種情形，有其追訴條件之限制，即須於初犯經觀察
    、勒戒或強制戒治釋放後，5年內均無施用毒品之行為，始
    能認其前所實施之觀察、勒戒或強制戒治已足遮斷毒癮，而
    得於5年後再犯時，再予適用初犯之規定，重行觀察、勒戒
    等程序。倘5年內已經再犯，經依法再為保安處分或追訴處
    罰，縱其第3次（或第3次以上）施用毒品之時間，在初犯之
    保安處分執行完畢釋放5年以後，即與「5年後再犯」之情形
    有別，且因已於「5年內再犯」，顯見其再犯率甚高，原實
    施觀察、勒戒或強制戒治，已無法收其實效，自無再經觀察
    、勒戒及強制戒治之必要，應由檢察官逕行起訴，始符新法
    修正之本旨（最高法院95年第7次刑事庭會議決議、98年度
    台非字第211號判決意旨參照）。查本件被告前因施用毒品
    案件，有如事實欄所載前案科刑及執行之情形，於送觀察、
    勒戒後釋放出所，復於前揭觀察、勒戒執行完畢後5年內施
    用毒品，經法院判決判處有期徒刑確定，有臺灣高等法院被
    告前案紀錄份在卷可稽，是被告施用毒品之犯行，揆諸前揭
    說明，自應依法論罪科刑。
四、查海洛因、甲基安非他命為毒品危害防制條例第2條第2項第
    1款及第2款所稱之毒品。核被告所為，係犯同條例第10條第
    1項及第2項之施用第1級、第2級毒品罪。被告施用前持有第
    1級海洛因及第2級毒品甲基安非他命之低度行為，應均為其
    施用之高度行為所吸收，不另論罪。又被告所為施用第1級
    第2級毒品之犯行，犯意各別，應予分論併罰。被告曾有如
    犯罪事實所載之犯罪科刑及刑之執行情形，此有臺灣高等法
    院被告前案紀錄表乙份在卷可稽，其於有期徒刑執行完畢後
    ，5年以內故意再犯本件有期徒刑以上之罪，均為累犯，應
    依刑法第47條第1項規定，分別加重其刑。爰審酌被告前已
    因施用毒品案件，經觀察、勒戒之機會，並獲不起訴處分，
    仍不能戒除毒癮，再次漠視法令而犯本件之罪，顯見其戒除
    毒癮之意志薄弱。惟念其施用毒品實乃戕害自己身心健康，
    尚未危及他人，犯後坦承犯行、態度良好、生活狀況及國中
    畢業之智識程度等一切情狀，量處如主文所示之刑，並定應
    執行刑。
據上論斷，應依刑事訴訟法第273條之1第1項、第299條第1項前
段，毒品危害防制條例第10條第1項、第2項，刑法第11條前段、
第47條第1項、第51條第5款，判決如主文。
本案經檢察官劉仲慧到庭執行職務。
中    華    民    國    100    年    4    月    15    日
                  刑事第一庭  法  官  楊峻宇
以上正本證明與原本無異。
如不服本判決應於收受送達後10日內向本院提出上訴書狀，並應
敘述具體理由；其未敘述上訴理由者，應於上訴期間屆滿後20日
內向本院補提理由書（均須按他造當事人之人數附繕本）。「切
勿逕送上級法院」。告訴人或被害人對於本判決如有不服，請書
具不服之理由狀，請求檢察官上訴者，其上訴期間之計算係以檢
察官收受判決正本之日期為準。
                              書記官  黃健豪
中    華    民    國   100    年    4     月    15    日
附錄論罪科刑法條：
毒品危害防制條例第10條
施用第一級毒品者，處 6 月以上 5 年以下有期徒刑。
施用第二級毒品者，處 3 年以下有期徒刑。